臺灣高等法院刑事判決　　　　　　　　95年度上訴字第3926號
上　訴　人
即　被　告　甲○○
上列上訴人因違反毒品危害防制條例案件，不服台灣台北地方法
院95年度訴字第285號，中華民國95年9月15日第一審判決（起訴
案號：台灣台北地方法院檢察署95年度毒偵字第76號；併辦案號
：同署95年度毒偵字第578號），提起上訴，本院判決如下：
    主  文
原判決關於施用第一級毒品罪刑及執行刑部分均撤銷。
甲○○施用第一級毒品，累犯，處有期徒刑拾月。
其他上訴駁回。
前開第二項撤銷改判部分與第三項上訴駁回部分所處之刑應執行
有期徒刑壹年肆月。扣案之玻璃球燈泡吸食器貳個沒收。
    事  實
一、甲○○曾因施用毒品案件，經原審法院於民國（下同）90年
    1月31日以90年度毒聲字第216號裁定送觀察、勒戒後，認有
    繼續施用毒品之傾向，於90年6月29日以90年度毒聲字第143
    6號裁定令入戒治處所施以強制戒治，嗣經停止戒治並付保
    護管束，於91年6月29日強制戒治期滿，保護管束未經撤銷
    ，以執行強制戒治完畢論。上開施用毒品案件，同時經台灣
    台北地方法院檢察署檢察官以90年度毒偵字第121號提起公
    訴，經原審於90年7月5日以90年度簡字第2119號判處有期徒
    刑6月，於90年9月6日確定，91年10月2日執行完畢。
二、詎甲○○猶不知戒絕，於上開強制戒治執行完畢釋放後5年
    內，分別基於施用第一級毒品海洛因及第二級毒品安非他命
    之犯意，於（一）94年8月25日18時許，在台北市○○街427
    巷41弄臨11號其住處內，以將安非他命置放於玻璃球燈泡吸
    食器內，用火燒烤加熱後再吸食霧化氣體之方式，施用第二
    級毒品安非他命1次。（二）94年8月27日下午3、4時許，在
    北二高中和段高速公路，以點燃含有海洛因之香煙之方式，
    施用第一級毒品海洛因1次。嗣於94年8月28日14時30分許，
    在台北縣鶯歌鎮○○街18號附近，經警查獲，並於徵得甲○
    ○同意後，在其身上扣得其所有供施用第二級毒品安非他命
    所用之玻璃球燈泡吸食器2顆。
三、案經台北縣政府警察局三峽分局報告台灣板橋地方法院檢察
    署呈請台灣高等法院檢察署檢察長核轉台灣台北地方法院檢
    察署檢察官偵查起訴暨台北市政府警察局大安分局報告台灣
    台北地方法院檢察署檢察官移送併案審理。
    理  由
壹、證據能力方面：
(一)本件扣案證物之取得，並無違反法定程序之情形，依刑事訴
    訟法第158條之4反面解釋，自有證據能力。
(二)本判決下列所引用之各該被告以外之人於審判外之陳述（包
    含書面陳述），雖屬傳聞證據，惟被告於本院審判程序中表
    示無意見而不予爭執，且迄至言詞辯論終結前亦未再聲明異
    議，本院審酌上開證據資料製作時之情況，尚無違法不當及
    證明力明顯過低之瑕疵，亦認為以之作為證據應屬適當，依
    刑事訴訟法第159條之5規定，均有證據能力，合先敘明。
貳、實體方面：
一、撤銷改判即施用第一級毒品海洛因部分：
(一)上開事實，業據被告於本院審理時坦承不諱，其於獲案之初
    經警採集尿液送請驗送請台灣檢驗科技股份有限公司以氣相
    層析質譜儀分析法（GC/MS）檢驗之結果，亦呈鴉片類（嗎
    啡之濃度為519ng/ml）之陽性反應，有該公司94年9月12 日
    出具之濫用藥物尿液檢驗報告（報告編號：CH/2005/8120 0
    號）及姓名代碼對照表各乙份在卷可稽（見台灣板橋地方法
    院檢察署94年度核退偵字第1027號卷第4、5頁），足認被告
    自白與事實相符。
(二)查被告曾因施用毒品案件，經原審法院於90年1月31日以90
    年度毒聲字第216號裁定送觀察、勒戒後，認有繼續施用毒
    品之傾向，於90年6月29日以90年度毒聲字第1436號裁定令
    入戒治處所施以強制戒治，嗣經停止戒治並付保護管束，於
    91年6月29日強制戒治期滿，保護管束未經撤銷，以執行強
    制戒治完畢論，有本院被告前案紀錄表在卷可稽，於強制戒
    治執行完畢釋放後5年內，再次施用第一級毒品，自應依法
    論處。
(三)按海洛因係屬於毒品危害防制條例第2條第2項第1款規定之
    第一級毒品，是以被告非法施用，核其所為，係犯毒品危害
    防制條例第10條第1項之施用第一級毒品罪。被告施用前非
    法持有第一級毒品之低度行為，為施用之高度行為所吸收，
    不另論罪。查被告曾因違反毒品危害防制條例案件，經原審
    法院於90年7月5日以90年度簡字第2119號判處有期徒刑6月
    確定，於91年10月2日執行完畢，有上開前案紀錄表附卷可
    稽，於5年內再犯有期徒刑以上之本罪，為累犯，應依修正
    前刑法第47條之規定，加重其刑。
(四)原審因予論罪科刑，固非無見。惟查：被告係於94年8月27
    日下午3、4時許，在北二高中和段高速公路，以點燃含有海
    洛因之香煙之方式，施用第一級毒品海洛因1次，原審未為
    詳查，逕認被告係於94年8月28日16時35分為警採尿時回溯
    前26小時內之某日時（不含為警查獲至採尿前之期間），在
    不詳地點，以不詳方式施用第一級毒品海洛因1次，尚有違
    誤。被告上訴意旨，指摘原判決量刑過重，雖無足取，但查
    原判決此部分既有上開可議，要屬無可維持，應將此部分原
    判決及執行刑予以撤銷改判。爰審酌被告曾犯施用毒品，經
    觀察勒戒完畢，仍竟不思悔改，再次施用第一級毒品，足見
    其自制力欠佳，規範意識薄弱，惟念其犯後坦承犯行，且施
    用毒品行為本質上屬於自戕行為，反社會性之程度較低等一
    切情狀，量處如主文第2項所示之刑。
二、上訴駁回即施用第二級毒品安非他命部分：
(一)上開事實，業據被告於原審及本院審理時坦承不諱，其於獲
    案之初經警採集尿液送請驗送請台灣檢驗科技股份有限公司
    以氣相層析質譜儀分析法（GC/MS）檢驗之結果，亦呈安非
    他命類（可待因之濃度為302ng/ml）之陽性反應，有該公司
    94年9月12日出具之濫用藥物尿液檢驗報告（報告編號：CH/
    2005/81200號）及姓名代碼對照表各乙份在卷可稽（見台灣
    板橋地方法院檢察署94年度核退偵字第1027號卷第4、5頁）
    ，復有被告所有供施用第二級毒品安非他命所用之玻璃球燈
    泡吸食器二個扣案可證，足認被告自白與事實相符。
(二)查被告曾因施用毒品案件，經裁定強制戒治，並於強制戒治
    執行完畢釋放後5年內，再次施用第二級毒品，有如上述，
    自應依法論處。
(三)按安非他命係屬毒品危害防制條例第2條第2項第2款規定之
    第二級毒品，是以被告非法施用，核其所為，係犯毒品危害
    防制條例第10條第2項之施用第二級毒品罪。被告施用前持
    有第二級毒品之低度行為，為施用之高度行為所吸收，不另
    論罪。查被告曾因違反毒品危害防制條例案件，經原審判處
    有期徒刑6月確定，於91年10月2日執行完畢，有如前述，於
    5年內再犯有期徒刑以上之本罪，為累犯，應依修正前刑法
    第47條之規定，加重其刑。
(四)原審同此認定，因依毒品危害防制條例第10條第2項，刑法
    第2條第1項前段、第11條前段、第47條、第38條第1項第2款
    各規定，於審酌被告有多次施用毒品紀錄，且因施用毒品案
    件，經法院判刑確定，並執行完畢，仍未能戒絕，再次施用
    毒品，自制力薄弱以及所生危害等一切情狀，量處有期徒刑
    8月，併以扣案之玻璃球燈泡吸食器二個，被告自承為其所
    有（見原審卷第23頁背面），且係供施用第二級毒品安非他
    命所用之物，應依修正前刑法第38條第1項第2款法宣告沒收
    （按沒收依刑法規定，為從刑之一種，附屬於主刑，依最高
    法院79年度第3次刑事庭會議決議，不生比較輕重問題，亦
    不容與其他刑法總則規定割裂適用）。核其認事用法，俱無
    違誤，量刑亦甚允洽，被告上訴意旨，指摘原判決量刑過重
    ，為無理由，應予駁回。
(五)移送併辦意旨略以（同署95年度毒偵字第578號）：被告基
    於施用第二級毒品之概括犯意，於95年1月14日6時50分往前
    回溯96小時內之某日時（不含為警查獲至採尿期間），在台
    北市○○街427巷41弄臨11號其住處房間內，施用第二級毒
    品安非他命，因認被告此部分亦涉犯毒品危害防制條例第10
    條第2項之施用第二級毒品罪嫌，而移送併案審理等語。惟
    查：訊據被告堅決否認有此部分犯行，且其為警察查獲後，
    經警於95年1月14日凌晨2時許採集尿液送請台灣檢驗科技股
    份有限公司鑑定結果，係呈安非他命之陰性反應，有該公司
    於95年2月13日、同年6月15日出具之濫用藥物尿液檢驗報告
    及尿液檢體委驗單各乙份在卷可稽（見同署95年度毒偵字第
    578號卷39、40、73至75頁），已難認定被告於上開時地確
    有施用第二級毒品安非他命。此外，復查無其他積極證據足
    資認定被告涉有此部分施用第二級毒品安非他命犯行，即難
    認定該部分與前開論罪科刑部分有連續犯之裁判上一罪關係
    ，本院自屬無法併予審判，應退由檢察官另為適法處理。
三、被告所犯上開2罪，犯意各別，行為互異，應予分論併罰。
    上開撤銷改判部分及上訴駁回部分所處之刑，併依修正前刑
    法第51條第5款之規定，定其應執行刑為有期徒刑1年4月。
    扣案之玻璃球燈泡吸食器2個並依修正前刑法第38條第1項第
    2 款之規定宣告沒收。
四、查被告行為後，刑法於94年1月7日修正通過，於94年2月2日
    公布，並於95年7月1日施行。按行為後法律有變更者，適用
    行為時之法律，但行為後之法律有利於行為人者，適用最有
    利於行為人之法律，修正後之刑法第2條第1項定有明文，此
    條規定乃與刑法第1條罪刑法定主義契合，而貫徹法律禁止
    溯及既往原則，係規範行為後法律變更所生新舊法律比較適
    用之準據法，是刑法第2條本身雖經修正，但刑法第2條既屬
    適用法律之準據法，本身尚無比較新舊法之問題，應一律適
    用裁判時之現行刑法第2條規定以決定適用之刑罰法律。又
    本次刑法修正之比較新舊法，應就罪刑有關之共犯、未遂犯
    、想像競合犯、牽連犯、連續犯、結合犯，以及累犯加重、
    自首減輕暨其他法定加減原因（如身分加減）與加減例等一
    切情形，綜其全部罪刑之結果而為比較（最高法院95年度第
    8次刑庭會議決議可資參照）。茲併此敘明如下：
(一)按被告行為後，刑法業於94年2月2日修正公布刪除，並於95
    年7月1日施行，而新刑法第47 條第1項規定「受徒刑之執行
    完畢，或一部之執行而赦免後，五年以內『故意』再犯有期
    徒刑以上之罪者，為累犯，加重本刑至二分之一。」，與舊
    刑法第47條規定「受有期徒刑之執行完畢，或受無期徒刑或
    有期徒刑一部之執行而赦免後，五年以內再犯有期徒刑以上
    之罪者，為累犯，加重本刑至二分之一。」不同，而本案被
    告再犯本罪既係出於故意，無論依修正前後刑法第47條之規
    定均構成累犯，對被告而言並無有利或不利之情形，自不生
    新舊法比較之問題，應逕依修正前之刑法第47條，論以累犯
    ，並加重其刑。
(二)修正前刑法第51條第5款關於數罪併罰之規定為：「宣告多
    數有期徒刑者，於各刑中之最長期以上，各刑合併之刑期以
    下，定其刑期。但不得逾20年」，修正後刑法第51條第5款
    規定：「宣告多數有期徒刑者，於各刑中之最長期以上，各
    刑合併之刑期以下，定其刑期。但不得逾30年」，經比較修
    正前後之規定，以修正前之規定對被告較為有利。
據上論斷，應依刑事訴訟法第369條第1項前段、第364條、第299
條第1項前段、第368條，毒品危害防制條例第10條第1項，刑法
第2條第1項前段、第11條前段、修正前刑法第51條第5款、第47
條、第38條第1項第2款，判決如主文。
本案經檢察官柯麗鈴到庭執行職務。
中　　華　　民　　國　　96　　年　　2 　　月　　16　　日
　　　　　　　　　刑事第十七庭  審判長法　官  趙功恆
　　　　　　　　　　　　　　　　　　  法　官  陳憲裕
　　　　　　　　　　　　　　　　　　  法　官  高明哲
以上正本證明與原本無異。
施用第一級毒品如不服本判決，應於收受送達後十日內向本院提
出上訴書狀，其未敘述上訴之理由者並得於提起上訴後十日內向
本院補提理由書（均須按他造當事人之人數附繕本）。
施用第二級毒品不得上訴。
                                      書記官  梁淑時
中　　華　　民　　國　　96　　年　　2 　　月　　16　　日
附錄本案論罪科刑法條全文：
毒品危害防制條例第10條
施用第一級毒品者，處6月以上5年以下有期徒刑。
施用第二級毒品者，處3年以下有期徒刑。
